臺灣嘉義地方法院民事裁定
111年度監宣字第31號
聲  請  人  柯俊榮  

相  對  人  柯正權  


關  係  人  林明賢  


上列聲請人聲請監護宣告事件，本院裁定如下：
    主    文
一、宣告柯正權（男，民國○○○年○月○日生，身分證統一編號：Z
    ○○○○○○○○○號）為受監護宣告之人。
二、選任柯俊榮（男，民國○○○年○月○○○日生，身分證統一編號
    ：Z○○○○○○○○○號）為受監護宣告之人柯正權之監護人。
三、指定林明賢（男，民國○○○年○○月○○日生，身分證統一編號
    ：Z○○○○○○○○○號）為會同開具財產清冊之人。
四、聲請程序費用由受監護宣告之人柯正權負擔。
    理    由
一、聲請意旨：聲請人為相對人之次子，相對人於民國111 年1 
     月30日因腦幹出血及呼吸衰竭，致不能為意思表示或受意
    思表示，或不能辨識其意思表示之效果，並有戴德森醫療財
    團法人嘉義基督教醫院診斷證明書為證。為此，依民法第14
    條、第1110條、第1111條及家事事件法第164 條規定，聲請
    對其為監護之宣告，並選定聲請人為受監護宣告之人之監護
    人，暨指定關係人為會同開具財產清冊之人等語。
二、對於因精神障礙或其他心智缺陷，致不能為意思表示或受意思表示，或不能辨識其意思表示之效果者，法院得因本人、配偶、四親等內之親屬、最近一年有同居事實之其他親屬、檢察官、主管機關、社會福利機構、輔助人、意定監護受任人或其他利害關係人之聲請，為監護之宣告，民法第14條第1 項定有明文。經本院調查，聲請人主張之前述事實，已據提出戶籍謄本、前述醫院診斷證明書等件為憑（見本院卷第11至15頁）；又本院審驗相對人之精神及心智狀況，在鑑定人前詢問相對人之身心狀況，相對人躺床，無氣切，有使用呼吸器、鼻胃管，對點呼無反應，亦無痛覺反應等情形，並斟酌前述醫院精神科主治醫師趙星豪所為之鑑定結果認：相對人因腦中風，導致認知功能出現重度障礙，言語理解及表達能力喪失，目前仍需倚靠呼吸器維生，在鑑定時相對人對呼喚、問話均無法回應，昏迷指數僅5 分，相對人因其心智缺陷，致不能為意思表示或受意思表示，或不能辨識其意思表示之效果等語，有111 年3 月30日勘驗筆錄、前述醫院精神鑑定報告書在卷可參（見本院卷第45至55頁）。本院審酌前述訊問結果及鑑定意見，認相對人目前已因認知功能出現重度障礙，言語理解及表達能力均喪失等情形，故相對人因心智缺陷，致不能為意思表示或受意思表示，或不能辨識其意思表示之效果。因此，聲請人聲請對相對人為監護之宣告，為有理由，應予准許。
三、又受監護宣告之人應置監護人。法院為監護之宣告時，應依
     職權就配偶、四親等內之親屬、最近一年有同居事實之其
    他 親屬、主管機關、社會福利機構或其他適當之人選定一
    人或 數人為監護人，並同時指定會同開具財產清冊之人。
    法院選 定監護人時，應依受監護宣告之人之最佳利益，優
    先考量受 監護宣告之人之意見，審酌一切情狀，並注意下
    列事項：受 監護宣告之人之身心狀態與生活及財產狀況。
    受監護宣告之 人與其配偶、子女或其他共同生活之人間之
    情感狀況。監護 人之職業、經歷、意見及其與受監護宣告
    之人之利害關係。 法人為監護人時，其事業之種類與內容
    ，法人及其代表人與 受監護宣告之人之利害關係，民法第1
    110條、第1111條第1  項及第1111條之1 各有明文。本件相
    對人既為監護之宣告， 已如前述，且無訂立意定監護契約
    ，自應為其選定監護人及指定會同開具財產清冊之人。經本
    院調查，相對人已離婚，有長女柯怡孜、關係人即長子林明
    賢、聲請人即次子柯俊榮等子女，相對人入住慶昇醫療社團
    法人慶昇醫院為長期照護，而聲請人、關係人為相對人子女
    ，均表示同意擔任相對人之監護人、會同開具財產清冊之人
    ，並經其等及其他子女出具同意書同意由聲請人、關係人分
    別擔任相對人之監護人、開具財產清冊之人等情形，有親屬
    系統表、戶籍謄本、同意書在卷可查（見本院卷第9 、13至
    15、31至37頁）。本院考量聲請人、關係人為相對人子女，
    均為相對人至親及其等之意願，認由聲請人任相對人之監護
    人，能符合受監護宣告之人之最佳利益，選定聲請人為相對
    人之監護人，並指定關係人為會同開具財產清冊之人。
四、再者，依民法第1113條準用同法第1099條、第1099條之1 之
    規定，監護開始時，監護人對於受監護人之財產，應依規定
    會同遺囑指定、當地直轄市、縣（市）政府指派或法院指定
    之人，於二個月內開具財產清冊，並陳報法院；於前條之財
    產清冊開具完成並陳報法院前，監護人對於受監護人之財產
    ，僅得為管理上必要之行為。本件聲請人既任相對人之監護
    人，其於監護開始時，對於相對人之財產，自應依前述規定
    會同開具財產清冊之人即關係人於二個月內開具財產清冊並
    陳報法院，併此說明。
五、依家事事件法第164 條第2 項，裁定如主文。
中　　華　　民　　國　　111 　年　　4 　　月　　12　　日
                   家事法庭     法  官　李文輝  
以上正本係照原本作成。
如不服本裁定，應於送達後10日內向本院提出抗告狀，並繳納抗
告費新臺幣1,000 元。
中　　華　　民　　國　　111 　年　　4 　　月　　12　　日
                                書記官　張紜飴